【裁判字號】    90,易,12
【裁判日期】    900307
【裁判案由】    竊盜等
【裁判全文】
臺灣苗栗地方法院刑事判決                              九十年度易字第一二號
    公  訴  人  臺灣苗栗地方法院檢察署檢察官
    被      告  丁○○
                甲○○
                丙○○
右列被告等因竊盜等案件，經檢察官提起公訴（八十九年度偵字第四三三０號），本
院判決如左：
      主    文
丁○○僱使他人竊取森林主產物，為搬運贓物，使用車輛，處有期徒刑柒月，併科罰
金新台幣拾肆萬壹仟柒佰柒拾肆元，罰金如易服勞役以新台幣玖佰元即銀元參佰元折
算壹日。
甲○○共同搬運贓物，累犯，處有期徒刑陸月，如易科罰金，以參佰元折算壹日。
丙○○共同搬運贓物，處有期徒刑伍月，如易科罰金，以參佰元算壹日。緩刑參年。
      事    實
一、丁○○基於意圖為自己不法所有，於八十九年十月十四日上午九時前之某時許，
    至苗栗縣卓蘭鎮○○里○○○段屬行政院農業委員會林務局新竹林區管理處之大
    安溪事業區大湖工作站（下稱新竹林區管理處）所有之第二十四林班地內，竊取
    林班內之林木產物即櫸木樹頭一個（材積為二．九七立方公尺、重三四二０公斤
    市價約四萬七千二百五十八元），得手後，將該櫸木頭以挖土機拖運至苗栗縣卓
    蘭鎮大安溪河床旁，而由受丁○○僱使搬運且明知該櫸木頭係來源不明贓物之甲○○（前因賭博案件，經臺灣台中地方法院判處有期徒刑三月確定，於八十七年
    八月三十一日易科罰金執行完畢）於同日上午九時許，復以電話通知亦明知贓物
    之丙○○，二人基於共同搬運贓物之犯意聯絡，由丙○○於同日上午九時稍後駕
    駛屬不知情之大聖交通公司所有之車號ＳＷ－二六七號營業大貨車到達現場，由
    丁○○與甲○○利用鋼索捆綁櫸木頭後，再以前揭挖土機吊至前開大貨車上，並
    由丙○○駕駛前開大貨車搬運該櫸木頭之贓物，欲前往台三線道路路口與丁○○
    、甲○○會合之道路途中，適經警查獲，並通知新竹林區管理處之巡視員乙○○
    會同勘現場，並扣有前開櫸木頭一株（已發還）。
二、案經苗栗縣警察局大湖分局報請台灣苗栗地方法院檢察署檢察官偵查起訴。
    理  由
一、訊據被告丁○○、甲○○、丙○○均矢口否認有何違反森林法之犯行，被告丁○○辯稱該櫸木頭是一個月前在河床旁發現，然後打電話給甲○○幫忙找貨車運走
    ，不是在林班地採伐，不知是林班地所有林木云云；被告甲○○辯稱：伊僅係在
    案發前一日晚間，接獲丁○○之電話，載運舉木頭，於翌日上午，曾至大安溪河
    床觀看，乃以電話通知外甥丙○○開車載運，丁○○在吊櫸木樹頭時，伊在附近
    工作，未在場，不知是林班地之木材云云；被告丙○○辯稱：不知道該櫸木頭係
    贓物，甲○○告知是漂流木，且有告知伊是合法之木材方搬運，案發當時並有告
    知伊有合法文書，然未出示，就叫伊載走，伊想是自己之舅舅，即未思考其他而
    運離大安溪河床云云。經查右揭事實，業據證人即新竹林區管理處大湖工作站之
    巡視員乙○○於警訊、偵訊及本院審理時證述綦詳，並有新竹林區管理處大湖工
    作站森林被害告訴書一份、照片四張及贓物認領保管單乙紙附卷可資佐証。再參
    以證人乙○○於警員查獲被告丙○○以前揭貨車載運櫸木頭時，隨即至前揭大安
    溪河床，發覺現場有木頭拖拉之新痕跡，沿河床往第二十四林班地約一百公尺處
    ，察覺有櫸木樹幹，經丈量該櫸木頭之直徑，與該樹幹比對之結果，確定係同一
    櫸木樹而屬該林班地內之主產物，且該樹幹有新切割之痕跡，附近亦有拖拉後遺
    留之新木屑、拖痕等情，業據證人乙○○結證明確。又證人乙○○於八十九年十
    月十三日，至上揭河床巡視時，並未見到任何樹頭之情，亦據證人乙○○證述屬
    實，足見被告丁○○辯稱該櫸木頭係一個月前在河床發現乙節為虛，本件應係被
    告丁○○在距該河床一百公尺之國有林班地內，竊取櫸木頭鋸斷後，以挖土機拖
    至前揭河床，是被告丁○○所辯非真實，不足採信。又被告丁○○以挖土機吊起
    櫸木頭至上開貨車時，被告甲○○、丙○○於該車上協助之情，業據被告丁○○
    、丙○○分別陳述明確（見偵卷第四十一頁、第四十八頁），是被告甲○○辯稱
    吊櫸木頭時，未在現場，並非實情，且被告甲○○自承於案發當日，曾至現場查
    看該櫸木樹頭，而該櫸木樹頭材積有二點九七立方公尺、重約三千四百二十公斤
    、價值約四萬七千二百五十八元，其竟未詢問被告丁○○該木頭所有權之歸屬及
    來源出處，即以電話通知被告丙○○駕駛上揭貨車，將之載運離去，衡情以該處
    河床附近所遺留，經拖拉木頭所造成之新痕跡，且約百公尺遠為國有林班地等情
    ，應知悉該櫸木頭係自該國有林班地所採伐而屬贓物，參以被告甲○○、丙○○
    於偵查時均稱該木為漂流木等語（見偵卷四十一、四十八頁），益徵被告甲○○
    、丙○○知悉該木頭為贓物，雖被告丁○○以曾向被告甲○○稱有合法之採取木
    材權源，而迴護被告甲○○、丙○○，然被告丁○○已自承未與主管機關訂定採
    伐國有林班地林木或收集漂流木之契約，且被告甲○○稱未見所謂合法之證件等
    語（見本院九十年二月二十一日審理筆錄），而被告丙○○自承於載運時，亦未
    見被告甲○○所稱之合法文件等語（同見本院九十年二月二十一日之審理筆錄）
    ，酌以被告甲○○、丙○○世居苗栗縣卓蘭鎮，對於國有森林主、副產物之採取
    、收集，需有主管機關核准之文件乙節，應知之甚稔，此亦為被告甲○○、丙○○所不否認，渠二人於未經查證下，即搬運該櫸木頭，足見所辯無非卸責之詞，
    渠二人應知悉搬運者為森林產物即贓物，綜上所述，被告三人事證明確，犯行洵
    堪認定。
二、查被告行為後，刑法第四十一條第一項業已民國九十年一月十日修正公布為犯最
    重本刑為五年以下有期徒刑以下之刑之罪，而受六個月以下有期徒刑或拘役之宣
    告，因身體、教育、職業、家庭之關係或其他正當事由，執行顯有困難者，得以
    一元以上三元以下折算一日，易科罰金，並於同年月十二日生效，是被告犯罪後
    法律已有變更，比較新舊法之結果，以新法有利於被告，依刑法第二條第一項前
    段之規定，應適用最有利於被告之新法，即裁判時之刑法第四十一條第一項處罰
    。核被告丁○○所為係犯森林法第五十二條第一項第四款、第六款之僱使他人為
    搬運贓物使用車輛竊取森林主產物罪，檢察官以為被告丁○○所為係犯森林法第
    五十條，而應依刑法第三百二十條第一項竊盜罪處斷，唯森林法第五十二條係刑
    法第三百二十條之特別規定，應依特別法規定處斷，故檢察官容有所誤會，起訴
    法條應予變更。另核被告甲○○、丙○○所為，係犯森林法第五十條，應依刑法
    第第三百四十九條第二項之搬運贓物罪處斷。又被告甲○○、丙○○二人對於上
    開犯行，彼此間有犯意之聯絡與行為之分擔，應論以共同正犯。末查被告甲○○
    有事實欄所載論罪科刑執行情形，有臺灣高等法院檢察署刑案紀錄簡覆表在卷可
    按，其於受有期徒刑之執行完畢後，五年以內再犯本件有期徒刑以上之罪，為累
    犯，應依法加重其刑。爰審酌被告三人之素行、犯罪之手段、嚴重破壞自然生態
    ，實不宜輕縱及對國家森林所生之危害暨犯後否認犯行之態度等一切情狀，分別
    量處如主文所示之刑，並斟酌被告丁○○所竊取之森林主產物之價值為四萬七千
    二百五十八元，有行政院農業委員會林務局新竹林區管理處之森林主副產物被害
    價格查定書乙紙附卷可稽，就丁○○部分併科贓額三倍之罰金，罰金部分並諭知
    易服勞役之折算標準，以資警惕。末查被告丙○○前因竊盜案經法院判處有期徒
    刑六月，緩刑二年確定，惟於緩刑期滿，而緩刑之宣告未經撤銷，是其上揭刑之
    宣告，依刑法第七十六條之規定已失其效力，而與未曾受有期徒刑以上刑之宣告
    者同，有台灣高等法院檢察署刑事資料簡覆表附卷可稽，因一時貪慾圖便，短於
    思慮，致觸犯本案犯行，且被告有正當職業，經此刑之教訓，當知所警惕，而無
    再犯之虞，本院認為前對其宣告之刑，以暫不執行為適當，爰宣告緩刑三年，以
    啟自新。
據上論斷，應依刑事訴訟法第二百九十九條第一項前段、第三百條、森林法第五十二
條第一項第四款、第六款、第五十條、刑法第十一條前段、第二條第一項前段、第二
十八條、第三百四十九條第二項、第四十七條、修正後刑法第四十一條、刑法第四十
二條第二項、第七十四條第一款、罰金罰鍰提高標準條例第一條前段、第二條，判決
如主文。
本案經檢察官呂增達到庭執行職務
中      華      民      國    九十      年      三      月      七      日
                                  台灣苗栗地方法院刑事第一庭
                                          法  官  林  靜  雯
右正本證明與原本無異。
如不服本判決，應於判決送達後十日內向本院提出上訴狀( 應附繕本 )，上訴於臺灣
高等法院台中分院。
                                          書記官  歐  明  秀
中      華      民      國    九十      年      三      月      九      日
附錄：
森林法第五十二條
竊取森林主、副產物而有左列情形之一者，處六月以上五年以下有期徒刑
，併科贓額二倍以上五倍以下罰金：
一  於保安林犯之者。
二  依機關之委託或其他契約，有保護森林義務之人犯之者。
三  於行使林產採取權時犯之者。
四  結夥二人以上或僱使他人犯之者。
五  以贓物為原料，製造木炭、松節油、其他物品或培植菇類者。
六  為搬運贓物，使用牲口、船舶、車輛，或有搬運造材之設備者。
七  掘採、毀壞、燒燬或隱蔽根株，以圖罪跡之湮滅者。
八  以贓物燃料，使用於礦物之採取，精製石灰、磚瓦或其他物品之製造
    者。
前項未遂犯罰之。
第一項第五款所製物品，以贓物論，沒收之。
森林法第五十條
竊取森林主、副產物，收受、搬運、寄藏、收買贓物或為牙保者，依刑法
規定處斷。
刑法第三百二十條第一項
意圖為自己或第三人不法之所有，而竊取他人之動產者，為竊盜罪，處五
年以下有期徒刑、拘役或五百元以下罰金。


司法院資訊處製作；財團法人民間司法改革基金會備份。
